臺灣臺南地方法院臺南簡易庭民事判決
111年度南簡字第1135號
原      告  黃許巧霖
訴訟代理人  徐建光律師
被      告  葉崇榮  
上列當事人間請求確認本票債權不存在事件，經本院於民國111
年12月5日言詞辯論終結，判決如下：
    主      文
確認被告持有如附表所示之本票，對原告之本票債權不存在。
訴訟費用由被告負擔。
    事實及理由
一、原告起訴主張：被告持有如附表所示之本票（下稱系爭本票
    ）向鈞院聲請本票裁定，經鈞院111年度司票字第2196號受
    理並為裁定，然原告根本不認識被告，兩造間並無任何債權
    債務關係，且原告從未簽發系爭本票，系爭本票關於原告部
    分顯係遭他人偽造，原告否認糸爭本票之票據債權存在，則
    被告就系爭本票之債權是否存在，即影響原告之法律上地位
    ，而上開不安之狀態，得以本件確認判決將之除去。並聲明
    ：求為判決如主文第1項所示。
二、被告則以：我借朋友錢，朋友把系爭本票給我，系爭本票是
    原告的兒子交給我朋友，原告是借款人的保人等語，資為抗
    辯。並聲明：原告之訴駁回。
三、按確認法律關係之訴，非原告有即受確認判決之法律上利益
    者，不得提起，民事訴訟法第247條第1項前段定有明文。而
    所謂受確認判決之法律上利益，係指因法律關係之存否不明
    確，致原告在私法上之地位有受侵害之危險，而此項危險得
    以對於被告之確認判決除去之者而言。本件被告持有系爭本
    票，並執以向本院聲請准予強制執行，經本院111年度司票
    字第2196號裁定准予強制執行在案，則兩造就系爭本票債權
    是否存在之法律關係既存有爭議，足致原告在私法上之法律
    上地位存在不安之危險，而此種不安危險之狀態，客觀上得
    以確認判決將之除去，則原告提起本件確認訴訟，堪認有確
    認利益，先予敘明。　　
四、得心證之理由：　　
（一）按當事人主張有利於己之事實者，就其事實有舉證之責任
      ，民事訴訟法第277條前段定有明文。在票據上簽名者，
      依票上所載文義負責，票據法第5條亦有明文，依該規定
      反面解釋，非於票據上簽名者，即無須負擔票據責任。本
      票本身是否真實，即是否為發票人所作成，應由執票人負
      證明之責，故發票人主張本票係偽造，對執票人提起確認
      本票係偽造或本票債權不存在之訴者，應由執票人就本票
      為真正之事實，先負舉證責任。原告以系爭本票關於原告
      部分係遭他人偽造為由，提起本件確認本票債權不存在之
      訴，依上開規定及說明，自應由被告就原告有簽發本票乙
      節負舉證責任。
（二）本院將系爭本票上「阿拉伯數字」、「大寫國字」、「發
      票人」、「簽章」欄之指紋與原告於本院及警察局捺按之
      指紋，及系爭本票上「黃許巧霖」之簽名筆跡、原告於本
      院當庭書寫之筆跡與原告於臺灣中小企業銀行開戶資料之
      筆跡送請法務部調查局為指紋、筆跡鑑定，其鑑定結果為
      系爭本票上「阿拉伯數字」、「大寫國字」、「發票人」
      、「簽章」欄之指紋與原告於本院及警察局捺按之指紋不
      同；筆跡部分因比對樣本質與量均不足情況下，歉難鑑定
      爭議筆跡是否為原告本人書寫等情，有法務部調查局111
      年11月18日調科貳字第11103345820號函及所附法務部調
      查局鑑識科學處鑑定報告書在卷可稽，足見系爭本票上「
      阿拉伯數字」、「大寫國字」、「發票人」、「簽章」欄
      之指紋，並非原告所捺按。被告又未提出其他證據證明原
      告有在系爭本票發票人欄位上簽名或捺按指紋，則原告主
      張其未簽發系爭本票，應可採信。
五、綜上所述，被告無法舉證證明原告有在系爭本票發票人欄位
    上簽名或捺按指紋，自難認原告係系爭本票之發票人。原告
    請求確認被告對原告之系爭本票債權不存在，為有理由，應
    予准許。
六、本件判決基礎已臻明確，兩造其餘之攻擊防禦方法及舉證，
    經本院斟酌後認與本件判決結果均不生影響，爰不逐一論列
    ，附此敘明。
七、訴訟費用負擔之依據：民事訴訟法第78條。
中　　華　　民　　國　  111　　年　　12　月　　12   　日
                        臺灣臺南地方法院臺南簡易庭
                                法  官　蘇正賢
上列正本係照原本作成。
如不服本判決，應於送達後20日內，向本院提出上訴狀並表明上
訴理由，如於本判決宣示後送達前提起上訴者，應於判決送達後
20日內補提上訴理由書（須附繕本）。
中　　華　　民　　國　　111　　年　　12　月　　12   　日
　　　　　　　　　　　　　　　　書記官　林容淑　　　　　　　　　　　　　　　　
附表：      編號 發票日 票面金額 （新臺幣） 到期日 利息起算日（即提示日） 票據號碼 1 108年8月20日 750,000元 未記載 111年7月27日 WG0000000